臺灣新竹地方法院刑事判決
110年度訴字第580號
公  訴  人  臺灣新竹地方檢察署檢察官
被      告  林于瑞


選任辯護人  吳啟瑞律師
上列被告因妨害家庭案件，經檢察官聲請以簡易判決處刑（110
年度偵字第3395號），本院認不得以簡易判決處刑（110年度竹
簡字第373號），改依通常程序審理，並判決如下：
    主  文
甲○○無罪。
    理  由
一、公訴意旨略以：被告甲○○與告訴人乙○○於民國102年7月23日
    結婚（業已於109年10月5日離婚），生下一子葉○維（109年
    2月生，真實姓名年籍詳卷）。惟被告自109年間起，與告訴
    人感情生變，其雖知悉其與告訴人婚姻關係仍存續中，且告
    訴人對葉○維亦享有親權，為有監督權之人，被告竟基於和
    誘未滿16歲之人脫離有監督權人之故意，未得告訴人之同意
    ，於109年12月19日19時30分許，擅自將葉○維自告訴人位於
    新竹縣○○鄉○○路000巷0弄0號住處內，未經告訴人許可帶離
    ，以此不正方法使未滿16歲之葉○維脫離原來雙親監護之狀
    態，而置於一己實力支配之下，致侵害告訴人之監督權。因
    認被告涉犯刑法第241條第3項、第1項之準略誘罪嫌。
二、按犯罪事實應依證據認定之，無證據不得認定犯罪事實；不
    能證明被告犯罪者，應諭知無罪之判決。刑事訴訟法第154
    條第2 項、第301 條第1 項分別定有明文。又事實之認定，
    應憑證據，如未能發現相當證據，或證據不足以證明，自不
    能以推測或擬制之方法，為裁判基礎；且認定不利於被告之
    事實須依積極證據，苟積極證據不足為不利於被告事實之認
    定時，即應為有利於被告之認定；另認定犯罪事實所憑之證
    據，雖不以直接證據為限，間接證據亦包括在內，然而無論
    直接證據或間接證據，其為訴訟上之證明，須於通常一般之
    人均不致有所懷疑，而得確信其為真實之程度者，始得據為
    有罪之認定，倘其證明尚未達到此一程度，而有合理之懷疑
    存在而無從使事實審法院得有罪之確信時，即應由法院為諭
    知被告無罪之判決（最高法院40年台上字第86號、30年上字
    第816號、76年台上字第4986號判例意旨參照）。又檢察官
    就被告犯罪事實，應負舉證責任，並指出證明之方法。刑事
    訴訟法第161 條第1 項亦有明文。因此，倘檢察官所提出之
    證據，不足為被告有罪之積極證明，或其指出證明之方法，
    無從說服法院以形成被告有罪之心證，基於無罪推定之原則
    ，自應為被告無罪判決之諭知（最高法院92年台上字第128
    號判例意旨參照）。
三、公訴意旨認被告甲○○涉犯刑法第241條第3項、第1項罪嫌，
    係以被告於偵查中之陳述、告訴人乙○○之指訴、戶籍謄本、
    兩願離婚書、手機簡訊、現場光碟、路口監視器翻拍照片、
    被告想自殺貼文為其主要論據。
四、訊據被告坦承有於109年12月19日晚間未經告訴人同意，將
    葉○維自告訴人新竹縣湖口鄉住處帶離之事實，惟堅詞否認
    有何犯行，辯稱：我有約乙○○到宜蘭見小孩，但乙○○沒有來
    等語；辯護人為被告辯護略以：告訴人均知悉未成年人的住
    居所，未使監護權人完全脫離，被告多次通知告訴人可以來
    看小孩，本件無任何略誘的情況等語。經查：
(一)被告與告訴人原為夫妻關係，共同育有未滿16歲之未成年子
    女葉○維，嗣被告與告訴人於109年10月5日離婚，協議雙方
    共同行使負擔未成年子女權利義務，被告於109年12月19日1
    9時30分許，未得告訴人同意，將葉○維自告訴人位於新竹縣
    ○○鄉○○路000巷0弄0號住處帶離等情，業據被告於偵訊、本
    院準備程序及審理時供承在卷（他卷第20至21頁、本院訴卷
    第89至93、167至168頁），核與告訴人指訴情節大致相符，
    並有戶籍謄本、兩願離婚書、路口監視器翻拍照片在卷可佐
    (他卷第3至4、26至32頁)，故此部分之事實固堪認定。惟按
    略誘罪係以未滿20歲之男女作為構成要件，且和誘未滿16歲
    之人，以略誘論。是被誘人係未滿7 歲之兒童，因本無行為
    能力，則認知及智識能力尚有不足，縱以和平之手段，誘使
    脫離家庭或其他有監督權之人，仍應成立本條項之略誘罪。
    未成年子女之父母，雖在法律上享有親權，但一方對於未滿
    7歲之子女，縱未施以強暴、脅迫、詐術等手段，然而意圖
    使脫離他方親權之行使，而未經他方同意，擅自予以片面阻
    隔他方之探視或監護，專置於一己實力支配之下，顯已以自
    己之行為，侵害他方監督權之行使，並使未成年子女無從獲
    得雙親照顧扶養及身心正常發展，自應令該擅權者，負相當
    之罪責(最高法院108年度台上字第3125號判決意旨參照)。
    是以公訴意旨認被告涉犯和略誘犯行，仍須以被告意圖使脫
    離他方親權之行使，擅自予以片面阻隔告訴人之探視或監護
    ，專置於一己實力支配之下為要件。經查：
  1.被告與告訴人離婚時約定「雙方在婚姻存續中所生子女，由
    男女雙方行使負擔權利義務」、「不限看小孩次數」、「退
    回伴侶關係，同居」等事項，其後就未成年子女權利義務負
    擔行使事項，因雙方未如離婚協議同居而發生爭議，雙方並
    均向本院聲請改定未成年人監護人，嗣由本院於111年1月28
    日以110年度家親聲字第166、167號裁定對於葉○維權利義務
    之行使或負擔，改由被告單獨任之等情，業據告訴人供述在
    卷，並有兩願離婚書、上開事件歷次筆錄、民事裁定在卷可
    參(本院竹簡卷第33頁、訴卷第99至127、158至159頁)。告
    訴人於上開聲請改定未成年人監護人事件訊問時自承未先與
    被告溝通，即將葉○維從宜蘭接回新竹乙情，被告則陳稱「
    我有半個月的時間連小孩也看不到……12月19日我就是衝動直
    接帶兒子回來了……」(本院訴卷第33至36頁)，堪認被告係因
    與告訴人間就葉○維親權行使之事一時尚未明確，無法與葉○
    維見面之情況下，因念子心切而帶走葉○維，自不能僅因被
    告一時率性將葉○維帶返住處，便逕認被告有使葉○維長期脫
    離他方親權之行使之意圖。
　2.又被告於109年12月23日傳送葉○維照片給告訴人，並稱「跟
    柚子說。迪迪跟媽咪想他」，告訴人回以「嗯嗯!了解。好
    好照顧弟弟」，有被告與告訴人之簡訊翻拍照片可證(他卷
    第22頁)，足認告訴人確知被告係將葉○維帶回同住，並叮囑
    被告好好照顧葉○維，是被告將葉○維帶回宜蘭後，並無掩飾
    或藏匿葉○維所在之作為。被告另於109年12月28日傳送簡訊
    詢問告訴人「跨年你們好像放三天，要過來宜蘭嗎?我想看
    柚子你來看迪迪。我跟迪回冬山家等你們。要嗎?再跟我說
    一聲」，有簡訊翻拍照片可參(本院竹簡卷第39頁)，對此證
    人即告訴人乙○○於審理中結證稱：「(被告傳訊息給你之後
    ，你有去宜蘭看葉○維嗎?)沒有，因為我好像要加班還是幹
    嘛的」、「(所以如果你想看葉○維，是可以到宜蘭去看，是
    嗎?)是」(本院訴卷第156至157頁)，是被告上開所辯尚屬有
    據，應堪採信。
　3.證人乙○○於審理中結證稱「(你是否知道被告宜蘭住處?)住
    址我不知道，但我之前有陪被告回娘家，我知道在哪邊」、
    「(就你所知，葉○維出生後住在哪裡?)葉○維出生前五個月
    ，被告都住在新竹，後面五個月住宜蘭」、「(葉○維在宜蘭
    時由何人照顧?)我前妻的伯母」、「(知否你前妻的伯母住
    哪邊?)我知道」、「(被告問你要不要去宜蘭看他們，這邊
    所指的『冬山家』是哪邊?)應該是小孩的阿公住的地方」、「
    (你知道冬山家的位置嗎?)知道」、「(109年12月28日被告
    發這樣的內容給你之後，你究竟有無去宜蘭看過葉○維?)沒
    有……」、「(所以到你提出告訴之前，你從未到宜蘭看小孩
    嗎?)沒有，因為被告都叫我不要去看」、「(被告叫你不要
    去看，你就不去看了嗎?)不是，重點是被告精神狀況不好，
    我不想要跟他有太多交集影響到小孩……」、「(等你知道被
    告和小孩住那裡之後，你有無去過小孩住的地方，而被告家
    人一看到你就趕快把門關起來或把你推出去、不讓你進去的
    情形?)沒有……」(本院訴卷第159至162頁)。參以被告提出與
    告訴人之簡訊內容，被告傳送多張葉○維照片、影片予告訴
    人，另曾向告訴人稱「你要來看我們也行。但我跟迪自己住
    。沒住阿公家。再跟我聯絡。」(本院竹簡卷37至43頁)，足
    認被告非但未阻止告訴人探視葉○維，反而不只1次邀約告訴
    人前往宜蘭探視葉○維。又告訴人對於被告宜蘭娘家、伯母
    家之位置均清楚知悉，不論被告將葉○維帶至宜蘭後，係住
    在娘家或伯母家，告訴人前往探視均非難事，縱使被告與葉
    ○維住在其他地方，被告也已表明若要探視，可以向其聯絡
    ，故告訴人探視葉○維並無阻礙，究其實質，毋寧是告訴人
    個人因素或單方考量而自由選擇不行使其權利，無從認被告
    有何擅自予以片面阻隔告訴人之探視或監護，將葉○維專置
    於一己實力支配之下之行為。
　4.末以，證人乙○○於審理中結證稱「(但是被告有無阻擋你去
    看葉○維?)這樣講是……當然被告是不會這樣子說……」、「(所
    以有無證據證明被告不讓你去看葉○維?)我可以回去找嗎?現
    在我一定沒有證據」、「(你手上有無被告表示你不能去宜
    蘭看葉○維的訊息?)應該有，不過要回去找那些存起來的資
    訊」、「(既然有相關訊息，為何偵查中沒有提出?)我記得
    我們提出來的那一份全部裡面都有，但是現在又說那份沒有
    辦法證明的話，總要給我時間準備吧」(本院訴卷第157至15
    9頁)，是證人乙○○亦無法具體說明被告究以何種方式阻隔其
    探視或監護，復遍閱全卷資料，查無證據足資證明被告係將
    葉○維置於一己實力支配之下，長期脫離告訴人之監督。
(二)綜上所述，被告雖未經告訴人同意即強行將葉○維帶返住處
    ，但依檢察官所舉事證，尚不能證明被告係為己私圖，基於
    使葉○維脫離告訴人監督之目的而為，或已經達到長期阻隔
    告訴人探視及監護之不法程度，僅係其與告訴人間就其等未
    成年之子親權探視之事一時未能有效溝通所致，本案無法達
    到一般人均能確信被告有和誘或略誘犯行之證明程度，自應
    為對被告有利之認定，而為被告無罪之諭知。
據上論斷，應依刑事訴訟法第452條、第301條第1項，判決如主
文。
本案經檢察官許大偉聲請以簡易判決處刑，檢察官林李嘉到庭執
行職務。　　
中    華    民    國   111    年    7    月    19    日
                  刑事第三庭    審判長法  官  賴淑敏
                                      法  官  王靜慧 
                                      法  官  黃怡文
以上正本證明與原本無異。
如不服本判決應於收受本判決後20日內向本院提出上訴書狀，上
訴書狀應敘述具體理由。上訴書狀未敘述上訴理由者，應於上訴
期間屆滿後20日內補提理由書狀於本院(均須按他造當事人之人
數附繕本 )「切勿逕送上級法院」。 
中　　華　　民　　國　　111 　年　　7 　　月　　19　　日
                                      書記官  謝沛真